【裁判字號】    98,簡上,830
【裁判日期】    981028
【裁判案由】    傷害
【裁判全文】
臺灣高雄地方法院刑事判決            98年度簡上字第830 號
上  訴  人
即  被  告  丙○○
上列上訴人即被告因傷害案件，不服本院高雄簡易庭民國98年6
月11日98年度審簡字第1908號第一審刑事簡易判決（聲請簡易判
決處刑案號：98年度偵字第3213號、97年度偵字第34665 號），
提起上訴，本院管轄之第二審合議庭判決如下：
    主  文
上訴駁回
    事  實
一、乙○○與丙○○前為朋友關係，民國97年7 月14日下午1 時
    許，丙○○前往乙○○位於高雄縣大寮鄉○○村○○街167
    之2 號住處商討債務問題，因一言不合發生口角，丙○○先
    持乙○○住處菜刀割劃乙○○床墊洩憤，並基於傷害乙○○
    身體之犯意，與乙○○發生推扯，推擠中以口咬之方式攻擊
    乙○○，使乙○○受有右手臂及左手掌咬傷等傷害（乙○○
    傷害部分業經原審判處拘役50日確定）。
二、案經乙○○告訴臺灣高雄地方法院檢察署檢察官偵查並聲請
    簡易判決處刑。
    理  由
壹、程序部分：
    按傳聞法則之重要理論依據，在於傳聞證據未經當事人之反
    對詰問予以核實，乃予排斥，惟若當事人已放棄對原供述人
    之反對詰問權，於法院審判時表明同意該等傳聞證據可作為
    證據，基於證據資料愈豐富，愈有助於真實發現之理念，並
    貫徹刑事訴訟法修法加重當事人進行主義之精神，確認當事
    人對於證據能力有處分權之制度，傳聞證據經當事人同意作
    為證據，法院認為適當者，亦得為證據。本件檢察官、被告
    丙○○於本院準備程序時，均已表示對於全案卷證所存證據
    （含供述及非供述證據）同意有證據能力（見本院簡上卷第
    17頁），本院復斟酌該等證據並非非法取得，亦無證明力明
    顯過低之情形，以之作為證據，應屬適當，是依刑法訴訟法
    第159 條之5 第1 項規定，應認該等證據均得採為證據。
貳、實體部分：
一、認定犯罪事實所憑之證據及理由：
  (一)被告丙○○於97年7 月14日下午1 時許，前往告訴人乙○○
    住處商討債務問題，與告訴人發生口角，被告張口咬告訴人
    ，因而致告訴人受有右手臂咬傷等傷勢，為被告所坦承不諱
    ，核與告訴人警詢之證述相符，並有受傷照片附卷可參（見
    警卷第2 頁至第3 頁、第9 頁），上開事實首堪認定。
  (二)被告雖辯稱伊與告訴人發生爭執與推扯，在掙扎的過程中告
    訴人一直搥伊耳朵，伊因恐懼及劇痛，情急下為脫困才咬告
    訴人右手臂以阻擋攻擊，但並無碰到告訴人的左手掌，伊行
    為應構成正當防衛云云。
  1.觀之告訴人受傷照片，其左手掌虎口處確有圓形紅腫（見警
    卷第9 頁），又據被告上訴狀自陳：「衝突中被告（按：指
    乙○○）將其右手勒住上訴人，以左手攻擊上訴人左臉部，
    以致上訴人左耳劇痛受傷，其試問當時上訴人情況危急下，
    如不咬被告右手臂及被告之左手掌阻擋攻勢，那上訴人如何
    脫離被告之攻擊，奪門而出呢？」（見本院簡上卷第4 頁）
    ，清楚描述告訴人之攻擊行為與其因而回咬告訴人右手臂及
    左手掌之對應行為，是告訴人左手掌虎口處的圓形紅腫，確
    為與被告在97年7 月14日下午之衝突中遭被告咬傷，被告事
    後辯稱並無碰到告訴人左手掌云云，並非可採，先予敘明。
  2.再按正當防衛必須對於現在不法之侵害始得為之，侵害業已
    過去，即無正當防衛可言。至彼此互毆，又必以一方初無傷
    人之行為，因排除對方不法之侵害而加以還擊，始得以正當
    防衛論。故侵害已過去後的報復行為，與無從分別何方為不
    法侵害之互毆行為，均不得主張防衛權，最高法院著有30年
    上字第1040號、19年上字第1174號判例意旨參照。經查：被
    告於本院審理中就97年7 月14日與告訴人衝突之發生始末供
    稱：「（審判長問：對於證人乙○○前已告知之警詢及偵查
    陳述，有何意見？）金錢的部分發生口角，還有之前他隱瞞
    的一些事實，之後口出惡言，剛開始我拿鑰匙去割我幫他代
    購的床墊，床墊是他叫我買的，而且也沒有付錢給我，後來
    他說前面有菜刀，你可以去拿菜刀，所以床墊還是他主動幫
    我抬起上墊去割下墊的。之後我們又提到債務的事情，他向
    我表示他不還錢，不然要怎麼樣」、「（審判長問：妳當時
    有不高興否？）我非常不高興，我很火大」、「（審判長問
    ：接下發生何事？）因為當時空間狹小，我很生氣站起來有
    不小心，有推到乙○○，後來雙方發生推拉... 」、「（審
    判長問：是否之後就發生他勒住妳脖子的事情？）是，他告
    訴我說妳不要以為我不會還手，就一手勒著我的脖子，另一
    手往我的頭部猛搥」（見本院簡上卷第35頁至第36頁），足
    見本件被告與告訴人因債務問題發生爭執，被告在氣憤難耐
    之情況下割告訴人床墊洩憤，衝突的情勢已一觸即發，被告
    另基於傷害之犯意與乙○○互相拉扯扭打，並在遭乙○○毆
    打疼痛之情形下咬傷乙○○右手臂及左手掌，是自整個肢體
    衝突發生之經過觀之，被告以口咬告訴人的行為與其前與告
    訴人推打之傷害行為係一整個接續行為，礙難將其口咬告訴
    人的部分行為獨立視之，而認其該部分行為主觀上係基於防
    衛之意思。是本件實為無從分別何方為不法侵害之互毆行為
    ，被告自無主張正當防衛之餘地，應認被告以口咬告訴人之
    行為，亦係基於傷害之犯意為之。
  (三)綜上所述，本件事證已臻明確，被告傷害犯行應堪認定。
二、論罪科刑：
    核被告所為係犯刑法第277 條第1 項之傷害罪。原審因而適
    用刑法第277 條第1 項、第41條第1 項前段，刑法施行法第
    1 條之1 規定，量處被告拘役55日，並諭知易科罰金以新臺
    幣1000元折算1 日，經核原判決認事用法並無不合，量刑亦
    屬適當，被告上訴意旨，仍執前詞，否認犯罪，指摘原判決
    不當，為無理由，應予駁回。
據上論斷，應依刑事訴訟法第455 條之1 第1 項、第3 項、第36
8 條，判決如主文。
本案經檢察官甲○○到庭執行職務。
中    華    民    國    98    年    10    月    28    日
              刑事第十八法庭  審判長法  官   李東柏
                                    法  官   周佳佩
                                    法  官   王  琁
以上正本證明與原本無異。
不得上訴。
中    華    民    國    98    年    10    月    28    日
                                    書記官   黃國忠
附錄本判決論罪法條：
中華民國刑法第277條
（普通傷害罪）
傷害人之身體或健康者，處 3 年以下有期徒刑、拘役或 1 千元
以下罰金。
犯前項之罪因而致人於死者，處無期徒刑或 7 年以上有期徒刑
；致重傷者，處 3 年以上 10 年以下有期徒刑。


司法院資訊處製作；財團法人民間司法改革基金會備份。
